【裁判字號】    99,訴,1836
【裁判日期】    991118
【裁判案由】    地價稅
【裁判全文】
臺北高等行政法院判決
                                      99年度訴字第1836號
                                     99年11月4日辯論終結
原      告  京華城股份有限公司
代  表  人  陳玉坤（董事長）
被      告  臺北市稅捐稽徵處
代  表  人  謝松芳（處長）住同上
訴訟代理人  陳彥伶
            林玉樺
上列當事人間地價稅事件，原告不服臺北市政府中華民國99年7
月7 日府訴字第09970073800 號訴願決定，提起行政訴訟，本院
判決如下：
    主  文
原告之訴駁回。
訴訟費用由原告負擔。
    事實及理由
甲、程序事項：
    本件原告經合法通知，未於言詞辯論期日到場，核無行政訴
    訟法第218 條準用民事訴訟法第386 條所列各款情形，爰依
    被告之聲請，由其一造辯論而為判決，合先敘明。
乙、實體方面:
一、事實概要：
    原告所有坐落臺北市○○區○○段○ ○段156 地號土地（宗
    地面積16,485平方公尺，持分全；下稱系爭土地），地上建
    物為臺北市○○區○○路○ 段138 號之地上12層，地下8 層
    建物（下稱系爭房屋）經被告所屬松山分處以系爭房屋地政
    機關登記資料記載騎樓用地面積依土地稅減免規則第10條規
    定計算，系爭土地減徵地價稅面積126.34平方公尺，及以系
    爭房屋地下5 層至地下8 層停車場使用面積，占系爭房屋總
    樓地板面積之比率計算系爭土地面積計3,845.77平方公尺依
    土地稅法第18條第1 項第5 款規定按停車場用地稅率課徵地
    價稅，其餘土地面積12,512.89 平方公尺則按一般用地稅率
    課徵地價稅，核定原告系爭土地民國（下同）98年地價稅計
    新臺幣（下同）64,831,180元。原告不服，申請復查，經被
    告以99年3 月9 日北市稽法甲字第09930054100 號復查決定
    駁回其復查之申請（下稱原處分），未獲變更，原告仍表不
    服，提起訴願，亦遭決定駁回，遂向本院提起行政訴訟。
二、本件原告主張：
  (一)按「行政機關就該管行政程序，應於當事人有利及不利情形
    ，一律注意。」行政程序法第9 條定有明文，是稅捐單位於
    課徵相關稅捐時應主動針對所有納稅義務人有利及不利之情
    形併予斟酌，始為的論。
  (二)停車場部分：
    按「依停車場法規定取得停車場登記證者，其設置供公共使
    用之停車場用地，准依土地稅法第18條第1 項第5 款及平均
    地權條例第21條第1 項第5 款規定按千分之10計徵地價稅，
    但未按目的事業主管機關核定規劃使用者，不適用之。請查
    照。」財政部83年2 月16日臺財稅第830042741 號函釋（被
    告83年10月6 日北市稽財（乙）字第28625 號函釋亦同此旨
    ）。查原告所有系爭房屋地下6 層（B3-B8 ）均作為停車場
    使用，領有臺北市政府工務局核發90使字第350 號使用執照
    ，依該使用執照記載該建物地下6 層作為停車場使用，其使
    用面積為63637.88平方公尺，上開車位已全數申請作為供一
    般公眾等不特定人士使用，係屬供公眾使用之停車場，並經
    臺北市政府核發臺北市停車場登記證在案，現場並確作停車
    使用。據此，系爭土地確應適用特別稅率計算地價稅先予敘
    明。而依前揭函釋及被告所屬松山分處計算原則，其計算方
    式如下：【土地宗地面積×（地下5 層停車場使用面積÷總
    樓地板面積）】原告所有土地面積為16,485平方公尺，地下
    6 層停車場使用面積為63,637.88 平方公尺，建物總樓地板
    面積（地下8 層至地上12層）204,680.77平方公尺。是其計
    算方式為：16,485×（63,637.88 ÷204,680.77）＝5,125.
    39，系爭土地因停車場用地得按千分之10計徵地價稅之面積
    應為5,125.39平方公尺，被告核准系爭土地部分面積為3,84
    5.77平方公尺按千分之10稅率課徵地價稅，揆諸首揭規定及
    財政部函釋意旨，顯有違誤。
  (三)且按平均地權條例第20條第1 項「合於左列規定之自用住宅
    用地，其地價稅按千分之3 計徵：一、都市土地面積未超過
    3 公畝部分。二、非都市土地面積未超過7 公畝部分。」第
    4 項「自中華民國79年1 月1 日起，第1 項之稅率按千分之
    2 計徵。」定有明文，且按「納稅人○○○所有尚未建築房
    屋與其現住房屋土地相鄰，僅作為庭院種植蔬菜及私人通行
    路使用，如屬建築法規所必須預留之空地範圍，可否視為自
    用住宅用地課徵地價稅，案經本部邀集有關機關會商結果以
    ：『本案兩地號土地面積如在3 公畝以內，供該所有權人居
    住之用，並經辦竣戶籍登記，且無出租或供營業之使用者，
    其作為庭院種植蔬菜及私人通行路使用之土地，又屬建築法
    規所必須預留之空地範圍，自可視為自用住宅用地，依照實
    施都市平均地權條例第18條第2 項（編者註：現行平均地權
    條例第20條第1 項）規定課徵地價稅。』等語紀錄在卷，應
    准依照上開會商結果辦理。」台財稅發字第4523號著有函釋
    ，依前揭函釋意旨，納稅義務人所有之都市土地面積如未超
    過3 公畝部分，且無出租或供營業使用，又係建築法規所必
    須預留之空地範圍，得於面積3 公畝範圍內按千分之2 稅率
    核課地價稅，是以，非供公眾使用之法定用地尚得按千分之
    2 之稅率課徵地價稅，而對社會公共利益較有貢獻之供公眾
    通行使用之法定用地自應享有同等或優於前揭稅率之獎勵，
    查原告所有系爭土地之東北側（即八德路及東寧路交叉口處
    ）、西南側（即與市○○道相鄰之廣場）及鄰近同地段之18
    1 、180 、162-6 及162-3 （即「京華城全生活廣場」八德
    路停車場出入口與鄰近商家間之巷道）之土地，面積約為5,
    007.76平方公尺，係屬廣場用地及綠地，原告未出租或供營
    業使用，僅提供附近鄰人或一般大眾等不特定人通行使用，
    依前揭函釋意旨，原告所有之系爭土地確無出租或供營業之
    使用者，係作為一般大眾等不特定人無償通行、使用之土地
    ，又屬建築法規所必須預留之空地範圍，自應於面積3 公畝
    範圍內按千分之2 稅率核課地價稅。惟被告竟以「…除騎樓
    地以外係屬臺北市政府工務局核發之90使字第350 號使用執
    照之法定空地，…，並無免徵之適用。」，認原告所有之前
    揭土地因屬法定空地而不得免徵，而亦未審酌原告其他得以
    減免之情形，即認原告所有系爭土地應按一般稅率課徵地價
    稅顯有不當，故而，被告之處分應予撤銷另為處分，以符法
    制，併惟權益。
  (四)末按「行政行為之內容應明確。」行政程序法第5 條定有明
    文，且按所謂明確性原則，係指行政行為應具有預見可能性
    、衡量可能性及審查可能性，使人民有所預見與遵循。依被
    告以「…經查部分土地屬騎樓走廊地，依土地減免規則第10
    條規定，面積為378.85平方公尺准自第94年起至原因消失止
    免徵地價稅，…」，惟查原告所有屬騎樓走廊地之土地面積
    為631.71平方公尺，而非被告所認定之378.85平方公尺，其
    前揭處分所載面積顯有錯誤，且被告所為之前揭處分並未說
    明所憑依據及其詳細核算方式即逕認定原告所有土地之騎樓
    面積僅為378.85平方公尺，致令原告無從得知其計算基準及
    所憑事證，實難令原告甘服及遵循，顯有違行政程序法第5
    條明確性原則。
  (五)綜上所述，原處分及訴願決定均有違誤之處，為此，原告依
    據行政訴訟法第4 條第1 項規定，提起本件撤銷訴訟，並聲
    明求為判決：訴願決定及原處分（含復查決定）均撤銷。訴
    訟費用由被告負擔。
三、被告則以：
  (一)卷查原告前向被告所屬松山分處申請系爭土地面積有5,007.
    76平方公尺部分為無償供公共使用、廣場用地及綠地，另有
    部分供騎樓地等應減免地價稅，經該分處查得系爭土地係屬
    90使字第350 號使用執照之建築基地，該使用執照所載之騎
    樓面積與建物所有權狀所載之騎樓面積不同，詢經臺北市政
    府工務局建築管理處（業於95年8 月1 日改隸臺北市政府都
    市發展局）於95年4 月13日以北市工建施字第09562988100
    號函復略以：「主旨：有關查詢90使字第350 號使照所載騎
    樓面積與建物權狀所載騎樓面積，差異原因乙節…說明：…
    二、有關前述使照來函所指884.22平方公尺為基地面積中之
    『騎樓地』面積，至於631.71平方公尺為實設騎樓面積，另
    關於建築基地退縮騎樓地未建築部分計入法定空地，建築技
    術規則建築設計施工編第28條已明文規定。」該分處乃據以
    審認系爭土地中關於騎樓地面積中之252.51平方公尺部分（
    即884.22平方公尺-631.71 平方公尺），係屬無地上建築改
    良物之空地，且計入法定空地範圍內，故無法免徵地價稅；
    而實設騎樓面積631.71平方公尺部分，其地上有建築改良物
    11層，依土地稅減免規則第10條第1 項第4 款規定：「供公
    共通行之騎樓走廊地，無建築改良物者，應免徵地價稅，有
    建築改良物者，依左列規定減徵地價稅。四、地上有建築改
    良物四層以上者，減徵5 分之1 。」得減徵土地面積126.34
    平方公尺（即631.7 平方公尺×1/5 ＝126.34平方公尺）。
    復經該分處查明系爭土地上另有房屋地下第5 層至地下第8
    層供領有核准停車場登記證之停車場使用（95年4 月7 日北
    市停車場登字第656-3 號臺北市停車場登記證），且其設置
    供公共使用之停車場面積為48,039.3平方公尺，依該面積佔
    總樓地板面積205,921.6 平方公尺之比率換算，共計有面積
    3,845.77平方公尺（即16,485平方公尺×48,039.3平方公尺
    ÷205,921.6 平方公尺=3,845.77 平方公尺），應按土地稅
    法第18條第1 項第5 款：「供左列事業直接使用之土地，按
    千分之10計徵地價稅。但未按目的事業主管機關核定規劃使
    用者，不適用之：五、其他經行政院核定之土地。」及財政
    部83年2 月16日台財稅第830042741 號函釋：「依停車場法
    規定取得停車場登記證者，其設置供公共使用之停車場用地
    ，准依土地稅法第18條第1 項第5 款及平均地權條例第21條
    第1 項第5 款規定按千分之10計徵地價稅，但未按目的事業
    主管機關核定規劃使用者，不適用之。」規定，適用千分之
    10稅率課徵地價稅，是以，系爭土地其餘面積12,512.89 平
    方公尺部分依土地稅法第15條前項：「地價稅按每一土地所
    有權人在每一直轄市或縣（市）轄區內之地價總額計徵之。
    」同法第16條：「地價稅基本稅率為千分之10。土地所有權
    人之地價總額未超過土地所在地直轄市或縣（市）累進起點
    地價者，其地價稅按基本稅率徵收；超過累進起點地價者，
    依左列規定累進課徵：一、超過累進起點地價未達5 倍者，
    就其超過部分課徵千分之15。二、超過累進起點地價5 倍至
    10倍者，就其超過部分課徵千分之25。三、超過累進起點地
    價10倍至15倍者，就其超過部分課徵千分之35。四、超過累
    進起點地價15倍至20倍者，就其超過部分課徵千分之45。五
    、超過累進起點地價20倍以上者，就其超過部分課徵千分之
    55。…」等規定按一般用地稅率課徵98年地價稅，洵屬有據
    。
  (二)原告主張其所有系爭房屋地下6 層（B3-B8 ）均作為停車場
    使用云云。惟依臺北市政府所核發之停車場登記證記載，原
    告所申請規劃使用為停車場之樓層係地下5 樓至地下8 樓，
    此有95年4 月7 日北市停車場登字第656-3 號臺北市停車場
    登記證影本附卷可稽，按前揭土地稅法第18條第1 項第5 款
    及財政部83年2 月16日臺財稅字第830042741 號函釋等規定
    ，依停車場法規定取得停車場登記證者，其設置供公共使用
    之停車場用地，得按千分之10計徵地價稅，但未按目的事業
    主管機關核定規劃使用者，不適用之。至原告主張地下3 至
    4 樓實際使用為停車場面積部分，因非屬主管機關核定規劃
    使用之停車場，自無法按千分之10優惠稅率課徵地價稅。是
    被告所屬松山分處依房屋稅主檔資料記載該建物總樓板面積
    為205,921.6 平方公尺，地下5 至8 層停車場使用面積為48
    ,039.3平方公尺，按停車場面積占總樓地板面積比率計算所
    占土地面積為3,845.77平方公尺按千分之10稅率計徵地價稅
    ，並無違誤。
  (三)原告主張系爭土地面積5,007.76平方公尺部分，係屬廣場用
    地及綠地，原告未出租或供營業使用，僅提供附近鄰人或一
    般大眾等不特定人無償通行使用，應於面積3 公畝範圍內按
    千分之2 稅率核課地價稅一節。按行為時土地稅減免規則第
    9 條規定：「無償供公共使用之私有土地，經查明屬實者，
    在使用期間內，地價稅或田賦全免，但其屬建造房屋應保留
    之空地部分，不予免徵。」查被告所屬松山分處依系爭土地
    為建築基地之90使字第350 號使用執照記載，系爭土地上之
    法定空地面積為4,755.99平方公尺，該等法定空地係屬建造
    房屋應保留之空地，依上開減免規則第9 條但書規定，自無
    減免地價稅之適用。再按土地稅法第9 條規定：「本法所稱
    自用住宅用地，指土地所有權人或其配偶、直系親屬於該地
    辦竣戶籍登記，且無出租或供營業用之住宅用地。」原告係
    法人，即無上開土地稅法第9 條規定之適用，亦無土地稅法
    第17條規定：「合於左列規定之自用住宅用地，其地價稅按
    千分之二計徵…。」關於自用住宅用地千分之2 優惠稅率之
    適用餘地，是原告主張，不足採據。
  (四)原告主張其所有屬騎樓走廊地之土地面積為631.71平方公尺
    ，非被告所認定之378.85平方公尺一節，經查系爭建物使用
    執照上所載騎樓（土地）面積雖為884.22平方公尺，惟查該
    建物中實設騎樓建物之面積僅有631.71平方公尺，有臺北市
    政府建築管理處95年4 月13日北市工建施字第09562988100
    號函影本附卷可稽，前已詳述。是被告所屬松山分處乃依上
    開土地稅減免規則第10條第1 項第4 款及財政部91年4 月4
    日臺財稅字第0910452296號令釋：「土地稅減免規則第10條
    第1 項所稱『騎樓走廊地』，係屬建築基地之一部分，其認
    定應以基地上有建築改良物為前提。未經建築之一般空地，
    無上開條項減免地價稅規定之適用。」規定，計算減徵地價
    稅面積為126.34平方公尺（631.71平方公尺×1/5 ＝126.34
    平方公尺）；另關於騎樓走廊地面積中之252.51平方公尺（
    884.22平方公尺－631.71平方公尺＝252.51平方公尺）部分
    ，因其地上並無建物，且已計入法定空地範圍內，故依上開
    規定無法免徵地價稅。是原告主張與查證事實不符，不足採
    據。況查原告不服系爭土地被課徵93年至97年地價稅而提起
    行政救濟結果，業經最高行政法院98年度判字第226 號判決
    上訴駁回、最高行政法院97年度裁字第816 號裁定上訴駁回
    、最高行政法院97年度裁字第4170號裁定上訴駁回、臺北市
    政府97年6 月25日府訴字第09770119700 號訴願決定駁回及
    最高行政法院99年度裁字第868 號裁定上訴駁回等確定在案
    。準此，原告主張顯係誤解，核不足採。
  (五)綜上論述，原處分及訴願決定並無違誤等語，資為抗辯。並
    聲明求為判決駁回原告之訴、訴訟費用由原告負擔。
四、上開事實概要欄所述之事實，除後列之爭點事項外，其餘為
    兩造所不爭執，並有原處分書、原告99年1 月8 日復查申請
    書、被告98年地價稅繳款書、臺北市停車場登記證（95年4
    月7 日北市停車場登字第656-3 號）、原告臺北市停車場經
    營登記申請書、臺北市政府工務局91年1 月15日91變使字第
    0005號變更使用執照、臺北市政府工務局90年12月19日90變
    使字第0220號變更使用執照、臺北市政府工務局87建字第21
    2 號建照執照附表、臺北市政府工務局90使字第350 號使用
    執照、臺北市停車場登記證（93年4 月30日北市停車場登字
    第656-2 號）、房屋稅主檔現值查詢、被告運用停車場登記
    證查核地價稅處理登記部、系爭房屋1 、7 、12、地下1 至
    4 樓及共用部分建物標示部、系爭土地土地標示部及所有權
    部、被告98年地價稅課稅明細表、被告所屬松山分處99年1
    月15日內部便箋、98年地價稅徵銷明細檔查詢、臺北市政府
    工務局94年2 月23日北市工建字第09430520000 號函、臺北
    市停車管理處95年2 月9 日北市停三字第09530449600 號函
    、臺北市政府工務局建築管理處95年4 月13日北市工建施字
    第09562988100 號函、系爭房屋（地下5 層至地下8 層）停
    車場減免面積計算分析表、被告所屬松山分處95年5 月24日
    北市稽松山甲字第09560529800 號函（稿）、被告所屬松山
    分處94年3 月10日北市稽松山甲字第09460158900 號函（稿
    ）、地價稅主檔查詢、管制檔及設籍人檔查詢、被告所屬松
    山分處93年4 月29日北市稽松山甲字第09360391300 號函、
    臺北市停車場登記證（93年3 月15日北市停車場登字第656-
    1 號）、原告99年4 月8 日訴願書、原告99年5 月訴願理由
    書等件分別附原處分卷、訴願卷及本院卷可稽，為可確認之
    事實。
五、歸納兩造上述之主張，本件爭執之重點在於：系爭土地上房
    屋作為停車場使用之部分，依土地稅法第18條第1 項第5 款
    規定，應按千分之10稅率核課地價稅之面積應為若干? 系爭
    土地之東北側（即八德路及東寧路交叉口處）、西南側（即
    與市○○道相鄰之廣場）及京華城全生活廣場（八德路停車
    場出入口與鄰近商家間之巷道）之土地，面積約5,007.76平
    方公尺，是否可免徵地價稅，或按自用住宅用地千分之2 稅
    率核課地價稅? 原處分是否有未說明所憑依據及其詳細核算
    方式即逕認定原告所有土地之騎樓面積，違反行政程序法第
    5 條明確性原則之情形? 被告核定系爭土地之98年地價稅計
    64,831,180元，是否適法？本院判斷如下：
  (一)按「為發展經濟，促進土地利用，增進社會福利，對於國防
    、政府機關、公共設施、騎樓走廊、研究機構、教育、交通
    、水利、給水、鹽業、宗教、醫療、衛生、公私墓、慈善或
    公益事業及合理之自用住宅等所使用之土地，及重劃、墾荒
    、改良土地者，得予適當之減免；其減免標準及程序，由行
    政院定之。」、「已規定地價之土地，除依第22條規定課徵
    田賦者外，應課徵地價稅。」、「地價稅按每一土地所有權
    人在每一直轄市或縣（市）轄區內之地價總額計徵之。前項
    所稱地價總額，指每一土地所有權人依法定程序辦理規定地
    價或重新規定地價，經核列歸戶冊之地價總額。」、「地價
    稅基本稅率為千分之10。土地所有權人之地價總額未超過土
    地所在地直轄市或縣（市）累進起點地價者，其地價稅按基
    本稅率徵收；超過累進起點地價者，依左列規定累進課徵：
    一、超過累進起點地價未達五倍者，就其超過部分課徵千分
    之15。二、超過累進起點地價5 倍至10倍者，就其超過部分
    課徵千分之25。三、超過累進起點地價10倍至15倍者，就其
    超過部分課徵千分之35。四、超過累進起點地價10倍至20倍
    者，就其超過部分課徵千分之45。五、超過累進起點地價20
    倍以上者，就其超過部分課徵千分之55。前項所稱累進起點
    地價，以各該直轄市或縣（市）土地7 公畝之平均地價為準
    。但不包括工業用地、礦業用地、農業用地及免稅土地在內
    。」、「供左列事業直接使用之土地，按千分之10計徵地價
    稅。但未按目的事業主管機關核定規劃使用者，不適用之：
    一、工業用地、礦業用地。二、私立公園、動物園、體育場
    所用地。三、寺廟、教堂用地、政府指定之名勝古蹟用地。
    四、經主管機關核准設置之加油站及依都市計畫法規定設置
    之供公眾使用之停車場用地。五、其他經行政院核定之土地
    。……第1 項各款土地之地價稅，符合第6 條減免規定者，
    依該條減免之。」土地稅法第6 條、第14條、第15條、第16
    條及第18條第1 項、第3 項分別定有明文。次按「供國防、
    政府機關、公共設施、騎樓走廊、研究機構、教育、交通、
    水利、給水、鹽業、宗教、醫療、衛生、公私墓、慈善或公
    益事業等所使用之土地，及重劃、墾荒、改良土地者，其地
    價稅或田賦得予適當之減免；減免標準與程序，由行政院定
    之。」平均地權條例第25條定有明文。又按「本規則依土地
    稅法第6 條及平均地權條例第25條規定訂定之。」、「本規
    則所稱供公共使用之土地，係指供公眾使用，不限定特定人
    使用之土地。」、「無償供公共使用之私有土地，經查明屬
    實者，在使用期間內，地價稅或田賦全免。但其屬建造房屋
    應保留之空地部分，不予免徵。」、「供公共通行之騎樓走
    廊地，無建築改良物者，應免徵地價稅，有建築改良物者，
    依左列規定減徵地價稅。……四、地上有建築改良物4 層以
    上者，減徵5 分之一。前項所稱建築改良物係指附著於土地
    之建築物或工事。」、「都市計畫公共設施保留地，在保留
    期間未作任何使用並與使用中之土地隔離者，地價稅或田賦
    全免。」土地稅減免規則第1 條、第4 條、第9 條、第10條
    第1 項第4 款、第2 項及第11條分別定有明文。再按「主旨
    ：依停車場法規定取得停車場登記證者，其設置供公共使用
    之停車場用地，准依土地稅法第18條第1 項第5 款及平均地
    權條例第21條第1 項第5 款規定按千分之10計徵地價稅，但
    未按目的事業主管機關核定規劃使用者，不適用之……。」
    、「土地稅減免規則第10條第1 項所稱『騎樓走廊地』，係
    屬建築基地之一部分，其認定應以基地上有建築改良物為前
    提。未經建築之一般空地，無上開條項減免地價稅規定之適
    用。」分別經財政部83年2 月16日臺財稅字第830042741 號
    函及91年4 月4 日臺財稅字第0910452296號函釋在案，上揭
    財政部函釋與法律規定意旨，尚無違背，被告辦理相關案件
    ，自得援用之。
  (二)經查，原告所有系爭土地（宗地面積為16,485平方公尺，地
    上建物門牌號碼為：本市○○區○○路○ 段138 號1 樓、7
    樓、12樓、地下1 樓至4 樓），前經原告向被告所屬松山分
    處申請系爭土地面積有5,007.76平方公尺部分，為無償供公
    共使用、廣場用地及綠地，應減免地價稅，經被告審核發現
    系爭建物之87建字第212 號建造執照、90使字第350 號使用
    執照所載之騎樓面積與建物所有權狀所載之騎樓面積不同，
    遂以95年3 月10日北市稽法甲字第09560024230 號及第0956
    0024240 號等函詢臺北巿府工務局關於騎樓面積之差異原因
    ，經臺北巿建築管理處（業於95年8 月1 日改隸臺北巿政府
    都市發展局）以95年4 月13日北市工建施字第09562988100
    號函復略以，有關前述使照所指884.22平方公尺為基地面積
    中之「騎樓地」面積，至於631.71平方公尺為實設騎樓面積
    ，另關於建築基地退縮騎樓地未建築部分計入法定空地，建
    築技術規則建築設計施工編第28條已明文規定( 見原處分卷
    第66頁) 。被告所屬松山分處乃審認系爭土地中關於騎樓地
    面積中之252.51平方公尺部分，係屬無地上建築改良物之空
    地，且計入法定空地範圍內，故無法免徵地價稅；而實設騎
    樓建物所占系爭土地中關於騎樓地面積631.71平方公尺部分
    ，其地上有建築改良物11層，依前揭土地稅減免規則第10條
    第1 項第4 款規定，得減徵該騎樓地之地價稅5 分之1 ，遂
    以95年5 月24日北市稽松山甲字第09560529800 號函復原告
    略以，系爭土地部分屬騎樓用地，依土地稅減免規則第10條
    規定自95年起更正減免面積為126.34平方公尺( 見原處分卷
    第134 頁) 。嗣並經該分處查明系爭土地之房屋地下第5 層
    至地下第8 層係供經核准領有停車場登記證之停車場使用，
    且其設置供公共使用之停車場用地，其使用面積為4 萬8,03
    9.3 平方公尺，依該面積佔總樓地板面積20萬5,921.6 平方
    公尺之比率換算，共計有面積3,845.77平方公尺部分，應按
    土地稅法第18條第1 項第4 款規定，適用千分之10稅率課徵
    地價稅，其餘土地面積12,512.89 平方公尺則按一般用地稅
    率課徵地價稅，總計課徵系爭土地98年地價稅計64,831,180
    元等情，此有原處分書、房屋稅主檔現值查詢資料及各樓層
    樓地板之停車場面積計算公式（臺北市○○區○○路○ 段13
    8 號1 樓、7 樓、12樓、地下1 至4 樓）、被告運用停車場
    登記證查核地價稅處理登記簿、北市停車場登字第656-3 號
    臺北市停車場登記證、原告臺北市停車場經營登記申請書、
    臺北市政府工務局90使字第350 號使用執照、建物所有權建
    物標示部資料（臺北市○○區○○路○ 段138 號1 樓、7 樓
    、12樓、地下1 至4 樓）、系爭土地標示部及所有權部資料
    等附卷可按( 見原處分卷第1-50頁) ，足見原處分揆諸前揭
    規定，並無違誤。
  (三)原告雖主張：系爭土地之東北側（即八德路及東寧路交叉口
    處）、西南側（即與市○○道相鄰之廣場）及京華城全生活
    廣場（八德路停車場出入口與鄰近商家間之巷道）之土地，
    面積約5,007.76平方公尺，係屬廣場用地及綠地，原告未出
    租或供營業使用，僅提供附近鄰人或一般大眾等不特定人通
    行使用，依財政部58年臺財稅發字第4523號令釋意旨，自應
    於面積3 公畝範圍內按千分之2 稅率核課地價稅云云。按土
    地稅減免規則第9 條規定，無償供公共使用之私有土地，經
    查明屬實者，在使用期間內，地價稅或田賦全免，但其屬建
    造房屋應保留之空地部分，不予免徵。被告所屬松山分處依
    系爭土地為建築基地之90使字第350 號使用執照記載（見原
    處分卷第30-33 頁），系爭土地上之法定空地面積為4,755.
    99平方公尺，該等法定空地係屬建造房屋應保留之空地，依
    上開減免規則第9 條但書規定，自無減免地價稅之適用。再
    按土地稅法第9 條規定，該法所稱自用住宅用地，指土地所
    有權人或其配偶、直系親屬於該地辦竣戶籍登記，且無出租
    或供營業用之住宅用地。原告係法人，即無上開土地稅法第
    9 條規定之適用，亦無土地稅法第17條規定：「合於左列規
    定之自用住宅用地，其地價稅按千分之2 計徵……。」關於
    自用住宅用地千分之2 優惠稅率之適用餘地。故原告此部分
    之主張，尚非可採。
  (四)原告又主張：原告所有系爭土地上房屋B3-B8 均作為停車場
    使用，面積為63,637.88 平方公尺，並經臺北市政府核發臺
    北市停車場登記證，建物總樓地板面積為204,680.77平方公
    尺，依土地稅法第18條第1 項第5 款規定，系爭土地應按千
    分之10稅率核課地價稅之面積應為5,125.39平方公尺云云。
    按上開土地稅法第18條第1 項第5 款規定及財政部83年2 月
    16日臺財稅第830042741 號函釋規定，依停車場法規定取得
    停車場登記證者，其設置供公共使用之停車場用地，得依土
    地稅法第18條第1 項第5 款規定按千分之10計徵地價稅，但
    未按目的事業主管機關核定規劃使用者，不適用之。依卷附
    原告所填寫臺北市停車場經營登記申請書及臺北市停車場登
    記證存根記載（見原處分卷第23-24 、34頁），原告所申請
    規劃使用為停車場之樓層係地下5 樓至地下8 樓，並經臺北
    市政府依其所請核發該等地點之停車場登記證，亦有臺北市
    停車管理工程處95年2 月9 日北市停三字第09530449600 號
    函略以，該處93年3 月19日所核備北市停車場登字第656-1
    號登記證之經營樓層為臺北市○○區○○路○ 段138 號地下
    5 、6 、7 、8 樓，此有臺北市停車管理工程處上開函文附
    於原處分卷可參（見原處分卷第65頁）。是應按地下5 樓至
    地下8 樓面積計算其停車場用地。雖原告主張：其實際使用
    為停車場面積包含其他地下2 層樓云云，惟依上開土地稅法
    第18條第1 項第5 款規定，該等非屬主管機關核定規劃使用
    之停車場，自無按千分之10優惠稅率課徵地價稅之適用。故
    被告所屬松山分處依房屋稅主檔現值查詢系統資料計算該建
    物總樓板面積為205,921.6 平方公尺，地下5 至8 層停車場
    使用面積為48,039.3平方公尺，計算得按千分之10稅率計徵
    之停車場面積為3,845.77平方公尺，並無違誤。是原告此部
    分之主張，洵非可採。
  (五)原告另主張：原告所有屬騎樓走廊用地之土地面積為631.71
    平方公尺，而非被告所認定之378.85平方公尺。原處分並未
    說明所憑依據及其詳細核算方式即逕認定原告所有土地之騎
    樓面積，有違行政程序法第5 條明確性原則云云。經查：系
    爭建物使用執照上所載騎樓（土地）面積為884.22平方公尺
    ，惟查該建物中實設騎樓建物之面積僅有631.71平方公尺，
    此有臺北市政府建築管理處95年4 月13日北市工建施字第09
    562988100 號函影本附卷可稽（見原處分卷第66頁）。被告
    所屬松山分處乃依土地稅減免規則第10條第1 項第4 款及財
    政部91年4 月4 日臺財稅字第0910452296號令釋：「土地稅
    減免規則第10條第1 項所稱『騎樓走廊地』，係屬建築基地
    之一部分，其認定應以基地上有建築改良物為前提。未經建
    築之一般空地，無上開條項減免地價稅規定之適用。」規定
    ，計算減徵地價稅面積為126.34平方公尺（631.71平方公尺
    ×1/5 ＝126.34平方公尺）；另關於騎樓走廊地面積中之25
    2.51平方公尺（884.22平方公尺－631.71平方公尺＝252.51
    平方公尺）部分，因其地上並無建物，且已計入法定空地範
    圍內，故依上開規定無法免徵地價稅。故原告此部分之主張
    與查證事實不符，委無可採。
六、綜上，原告所訴各節，均非可採，原處分認事用法核無違誤
    ，訴願決定遞予維持，亦無不合，原告徒執前詞，訴請撤銷
    原處分及訴願決定，為無理由，應予駁回。
七、本件事證已臻明確，兩造其餘主張陳述，於判決結果不生影
    響，無庸一一論列，併予敘明。
據上論結，本件原告之訴為無理由，爰依行政訴訟法第218 條、
民事訴訟法第385 條第1 項前段、行政訴訟法第98條第1 項前段
，判決如主文。
中    華    民    國    99    年    11     月   18    日
                臺北高等行政法院第七庭
                              審判長法  官  帥  嘉  寶
                                    法  官  陳  心  弘
                                    法  官  林  惠  瑜
上為正本係照原本做成。
如不服本判決，應於送達後20日內，向本院提出上訴狀並表明上
訴理由，如於本判決宣示後送達前提起上訴者，應於判決送達後
20日內補提上訴理由書(須按他造人數附繕本)。
中    華    民    國    99    年    11    月   22    日
                                  書記官  劉  道  文

司法院資訊處製作；財團法人民間司法改革基金會備份。
